【裁判字號】    87,重訴,74
【裁判日期】    890531
【裁判案由】    給付借款
【裁判全文】
臺灣臺南地方法院民事判決  八十七年度重訴字第七十四號
    原      告  寶島商業銀行股份有限公司
    法定代理人  庚○○
    訴訟代理人  子○○
                丙○○
                丑○○
                癸○○
                乙○○
          送達代收人  子○○.
    被      告  馥祥實業股份有限公司
                            設.
    兼右一人
    法定代理人  己○○      住.
    被      告  辛○○      住.
                丁○○      住.
    右  一  人
    訴訟代理人  李孟哲律師
                郭淑慧律師
    被      告  戊○○○    住.
    訴訟代理人  陳啟舜律師
    被      告  甲  ○      住.
                壬○○      住.
右當事人間請求給付借款事件，本院判決如左：
    主    文
被告應連帶給付原告如附表一所示金額共新台幣壹仟壹佰貳拾萬伍仟壹佰陸拾捌元，
及分別按附表一所示各筆金額之起算日起及所示利率計算之利息及違約金。
訴訟費用由被告連帶負擔。
本判決於原告以新台幣佰柒拾萬元供擔保後，得假執行。但被告丁○○、戊○○○如於假執行程序實施前，以新台幣壹仟壹佰貳拾萬伍仟壹佰陸拾捌元為原告預供擔
保，得免為假執行。
    事    實
甲、原告方面：
  一、聲明：如主文第一項所示及為以供擔保為條件之假執行宣告。
  二、陳述：
    (一)緣被告馥祥實業股份有限公司（下稱馥祥公司）於民國八十一年六月十八日邀
      其餘被告為連帶保證人，簽立連帶保證書及授信約定書連帶保證凡馥祥公司於
      現在及將來所簽章之付款、承兌、背書或保證之票據、借據契約及其他一切債
      務憑證以新台幣（下同）仟萬元為限額，保證人願與債務人負連帶償還責任
      。馥祥公司又為向原告銀行借貸資金，復於八十三年一月十五日及八十三年二
      月三日邀同其餘被告等簽定借據。並即於附表二所列之期日陸續向原告借得如
      附表二所列之各筆金額，該借款條件之期限、利率，計息方式亦同附表二所示
      ，原告合法執有被告等所立據之連帶保證書乙紙、授信契約書柒紙及借據肆紙
      為憑。被告所有之財產經原告聲請鈞院查封拍賣受償玖佰伍拾貳萬陸仟佰壹
      拾柒元，尚有壹仟伍佰拾萬伍仟陸佰陸拾柒元及自民國八十五年四月六日
      起至清償日止按年息分別為百分之十‧二五、百分之十、百分之十‧五等不同
      之利率計算之利息及自民國八十五年五月六日起至清償日止按前開不等之利率
      加計二成計算之違約金，未獲清償。是本件由原告銀行以所得之分配款充抵被
      告積欠之債務尚有如請求給付之金額（即附表一所列）未獲清償，經原告催討
      ，被告等置之不理顯有故意損害原告之權益。
    (二)附表二借款四百萬元部份於八十三年一月十五日撥款，屆期後此部分均未清償
      ，尚欠本金四百萬元；附表二借款三百萬元於八十三年一月十五日撥款，屆期
      後此部分亦未清償，尚欠三百萬元；附表二借款九百萬元部份於八十三年一月
      十五日撥款，嗣經聲請拍賣抵押物，由鈞院民事執行處八十三年執明字第六八
      一二號拍賣抵押物事件，分配執行費用十三萬五千九百零六元，債權本息九百
      三十九萬零四百十一元，嗣經先抵沖執行費（十四萬五千八百八十一元）及利
      息（八十九萬五千零六十八元），次抵沖本金（八百四十八萬五千三百六十八
      元），被告等尚欠五十一萬四千六百三十二元（0000000元－0000
      000元）；附表二借款三百八十萬部份於八十三年七月十一日撥款六十三萬
      元、八十三年九月七日撥款十三萬五千元、於八十三年十月八日撥款一百二十
      萬元，合計現欠本金三百十八萬元；附表二借款三百八十萬元部份於八十三年
      二月三日撥款九十九萬元，於八十三年五月廿一日結清，復於八十三年八月三
      日撥款一百八十七萬元，於八十三年九月二日還款一百三十五萬九千四百六十
      四元，故此部分尚欠本金五十一萬零五百三十六元（0000000元－00
      00000元）。
    (三)本件被告馥祥公司為一家族企業，連帶保證人彼此間均為近親，被告辛○○為
      公司負責人己○○之配偶，被告壬○○、甲○分別為洪鍚年之岳父、母，被告
      戊○○○、丁○○分別為洪鍚年之母及妹。是以，當渠等為借款而簽立連帶保
      證書之際，均共同親自至銀行簽名及蓋章，可謂「同心協力」、「一團和氣」
      。俟保證債務成立後，乃依據其不同階段之資金需求，逐筆另立借據，並委由
      其中一、二位負責財務者代蓋原留印鑑或代簽姓名，因親戚間信賴基礎穩固，
      且事業經營尚稱順暢，故似此模式延用經年，未見任何扞格與齟齬。惟當公司
      經營困難，渠等應負保證責任之際，則相互推諉，徒執「借據上未經其簽名」
      為藉口，以卸其應負保證之責。故本件乃被告等為向原告借款而共同簽立金額
      三千萬元之連帶保證契約書，並經逐筆撥款轉入「馥祥實業股份有限公司」之
      帳戶，合計欠款一千九百六十九萬零五百三十六元（0000000元＋00
      00000元＋0000000元＋0000000元＋五一０五三六元），
      雖經原告拍賣抵押物，抵沖部份利息及本金八百四十八萬五千三百六十八元，
      惟尚欠一千一百廿萬五千一百六十八元（00000000元－000000
      0元）及附表一所示之利息及違約金。
    (四)就被告之答辯，則提出陳述稱：
    1.被告於辯論狀中，雖刻意將本案其所應負之保證責任，以原告所提證物（借款
      契約書即借據）之簽名蓋章均非其所親為，而拒負本案借款之連帶保證責任，
      針對被告所陳，核其所辯，蓋就銀行印鑑制度而論，絕非如被告所陳，單憑一
      顆印章，即可對其課以連帶保證責任，銀行借款作業流程，仍需借戶、保戶於
      授信約定書及連帶保證書上親筆簽名並留下印鑑乙式，經核對借保戶無誤後，
      始得貸放，再者，本案借款是以馥祥公司作為借款申請人，所申貸之借款用途
      係作為公司短期週轉之用，因而原告銀行係以三千萬元為本案借款額度，在此
      額度範圍內，借款人得就本身資金狀況及不同階段所需逐筆另立借據，一一融
      資貸放，或為清償，被告洪淑華既已於本案借款之授信約定書及連帶保證書中
      親筆簽署無誤（已為被告所不爭），被告等即應對上述契約內容所載之文義負
      責，再退一步言，借款人於填寫借款契約書即借據之時，縱被告丁○○宣稱其
      並未在場亦無親自於借據上簽名，惟借款人具有被告丁○○所親簽授信約定書
      上留存之印鑑，原告自以民法第一六九條表見代理之意旨，視同借款人已得被
      告丁○○充分授權，更退一步言，被告丁○○對本案另一被告辛○○就上述事
      由曾向  鈞院檢察署提起偽造有價證券之訴（八十七年度偵字第一０九四三、
      一二０七六號可稽），亦獲不起訴處分確定在案，是以，有關本件連帶保證責
      任及借款事宜之始末，允宜側重書面之審酌，亦即倘若證物上所具之簽名蓋章
      ，並無證據顯示其為訛誤，原告書面程序亦遵守金融業務法規相關作業流程，
      被告應連帶負保證責任，即勘認定。
    2.次按被告於辯論狀所述：主債務人即被告馥祥公司於八十一年間向原告借款均
      已屆期，而本件原告所聲明之各項債務均為八十一年度所展延而來，而該項展
      延未經被告丁○○同意，故其不負本案之連帶保證責任．．．等語，惟查，被
      告等於八十一年六月間所簽具連帶保證書，內容已清楚載明連帶保證：凡原告
      持有馥祥公司於現在，將來所簽署之借據．．．等一切債務憑證，在參仟萬元
      範圍內，被告願負連帶保證之責，再者，本件被告公司係一家族企業，連帶保
      證人間均為近親，有如前述，渠等為本案借款之時，相約共同至原告營業所（
      寶島商業銀行台南分行）親簽對保本案借款所需之文件，已符銀行作業程序，
      俟該項借款手續完備，原告再依被告馥祥限公司不同階段所需逐筆另立借據，
      一一融資貸放，或為清償，何來被告等所述其八十三年度借款係八十一年度展
      延而來，而展延未經其意，故其拒不負連帶保證之責云云，係屬推諉塞責之辭
      ，實不足採。
    3.再按被告等所辯「其僅於約定書上簽名，並無蓋印，亦無授權他人代刻或代蓋
      印章，且簽名當時借款契約上保證金額為空白，且．．．擔保限額僅二百萬元
      」核其所辯，殊有違常理。按理一般人擔任借款保證人，莫不競競業業，簽名
      蓋章之際無不謹慎從事，對於保證金額更是斟酌再三，焉有隨意在空白保證契
      約上簽名之理？抑且，倘被告保證金額果如其所言「僅為二百萬元」，然原告
      自民國（以下同）八十三年十一月起迄八十五年六月止對被告等進行強制執行
      程序，期間長達二、三年，為何始終不見渠等提起任何救濟程序？顯見被告所
      辯洵為卸責之詞，應無可採。
    4.至被告對證人蔡澄謀證詞之指摘，亦不足以否認被告等應負連帶保證之事實。
      按理銀行承辦人員承辦授信作業均須遵守一定作業流程，自約定貸放金額、核
      章、對保、動撥以迄相關單據之製作均有書面資料可稽。是以，有關本件連帶
      保證及借款事實之始末，允宜側重書面之審酌，亦即倘簽名蓋章均無訛誤，書
      面程序亦遵守金融相關作業流程，則被告等應連帶保證責任，即足勘認定，至
      於，當時承辦人員之證詞則僅供佐證而已。蓋授信人員經手案件不止本案一端
      ，復以貸放過程迄今已逾五、六年，承辦人員或已記憶模糊，豈能期待其證詞
      精確無誤？準此以解，被告等所負責任應為相關書證所示之三千萬元，而非二
      百萬元而已。被告對保證債務之存在並不否認，惟辯稱「僅二百萬元而已」，
      就此金額之爭執，應由被告負舉證責任。
    5.復按被告所言「該保證契約，並未限定保證期限，被告簽名後，終身擔負做保
      責任」，對保證契約之「從屬性」亦顯有誤認。蓋依保證契約之「從屬性」而
      言，保證契約之期限當然從屬於主債務契約之期限，何得謂「終身負保證責任
      」？至於有關連帶保證書及授信約定書之內容有何違反誠信之處，應由被告具
      體指摘，倘僅以其係「定型化契約」即泛指其無效，恐非的論。
  三、證據：提出借據影本四紙、借款契約一份、借款本金利息及違約金明細表一紙
      、原告銀行客戶往來帳目資料查詢表一份、馥祥公司登記基本資料一份、原告
      銀行客戶往來科目帳務資料一份、債務人客戶資料查詢單一份、原告銀行放款
      帳務明細表十六紙、原告銀行放款客戶資料（全部）查詢單五紙、本院民事執
      行處八十五年四月二十五日八十三南院武執明字第六八一二號通知及分配表一
      份、連帶保證書影本一紙、授信約定書影本七紙、原告銀行放款支出傳票八張
      、轉帳收入傳票八張、馥祥公司變更登記事項卡一份、原告銀行對被告馥祥公
      司之徵信報告表一份為證，並聲請訊問證人即原承辦人蔡澄謀。
乙、被告方面：
  一、被告馥祥公司、己○○、辛○○、甲○、壬○○部分：被告辛○○未於言詞辯
      論期日到場、其餘被告則未於最後言詞辯論期日到場，惟據其前所提出之答辯
      狀或到場所為之陳述及提出之準備書狀，其聲明及陳述臚列如下：
    (一)聲明：原告之訴駁回。
    (二)陳述：本件原告所主張之上開借款係被告馥祥公司向原告銀行所借，除被告馥
      祥公司與原告間曾有借貸關係外，其餘被告均未曾向原告借貸款項，且請求命
      被告等應清償之金額亦與被告馥祥司所借貸之金額不相符合，故原告上開請求
      被告等人應負連帶清償責任，係屬片面之詞。
    (三)授信契約書上就連帶保證之期限未設規定，只要簽名就要負終身保證責任，對
      消費者不公平。
  二、被告丁○○部分：
    (一)聲明：駁回原告之訴，如受不利判決，被告願供擔保請准免假執行。
    (二)陳述：
    1.就原告依連帶保證契約關係請求被告給付借款之主張及陳述，被告均予否認，
      被告並無與原告訂立連帶保證契約，原告提出之借據，借款契約等物，其上連
      帶保證人欄「丁○○」等字並非被告所簽署，印章亦非被告所有，被告更從未
      授權他人代為簽名蓋印。是本件履行債務之訴，被告既否認原告所主張債權發
      生原因之事實，則依民事訴訟法第二七七條舉證責任分配之原則所規定，原告
      就其所主張「連帶保證契約」事實，自應負舉證責任（最高法院七十二年台上
      一九０八號判例參照）。
    2.退一步言，縱認被告應負給付借款義務者，惟本件原告請求金額分別為四、
      ０００、０００元三、０００、０００元五一四、六三二元五一０、五
      三六元三、一八０、０００元暨利息、違約金（詳如附表二）。惟其所提證
      物，除有上揭二筆款項之借據、轉帳傳票外，其餘筆款項俱無借據
      、付款證明；且本件原告業經鈞院執行處拍賣程序獲償九、三九０、四一一元
      ，此筆款項即應扣除，則其所得請求之各筆借款數額暨利息、違約金起算時點
      等明細，即有待詳細陳明，並提出翔實之借據、付款證明等憑證，併此說明。
    3.其次，就原告所稱「倘被告保證金額果如其所言『僅為二百萬元』，然原告自
      八十三年十一月起迄八十五年六月止對被告等進行強制執行程序，期間長達二
      、三年，為何始終不見渠等提起任何救濟程序﹖」云云，似以此爭執被告主張
      保證額度僅二百萬元係不足採，惟原告上揭所陳，要與事實不符，茲原告之強
      制執行聲請債務人僅列馥祥公司暨甲○二人（此請參酌卷附原告提出之執行處
      通知所載），未及於被告，被告如何提起救濟程序﹖抑有甚者，被告接獲原告
      聲請鈞院核發之支付命令後，立即聲明異議，因而進入本件民事訴訟程序，足
      見被告自始即未肯認原告主張，此絕不容原告混淆。再據原告所稱「依保證契
      約之從屬性而言，保證契約之期限當然從屬於主債務契約之期限」云云，即係
      肯認兩造之保證契約期限與主借款期限同，合先敘明。而當事人是否應負保證
      之責，應視其有無「基於擔任保證人意思」而於保證人欄簽名蓋章始足當之，
      絕不僅依原告所稱，銀行採印鑑制度，展延契約依契約書的印章，不再作第二
      次對保云云，即得課以未簽蓋章之當事人保證人責任，此乃當然之理。經查：
      原告於起訴主張債務人馥祥公司邀其餘被告為連帶保證人於附表二所示期日分
      別向其借款云云，要與事實不符，茲被告並未於所提各該項借款契約書上連帶
      保證人欄簽名，亦未蓋印，此均係遭他人偽造偽刻印章所致，自不得執此而認
      定被告應負保證人之責甚明，況據原告承辦人蔡兆興於檢察署所陳，本件八十
      三年間之各筆個別借款契約並非新借債務，而係八十一年間借款之延（卷附八
      十七年偵字第一０九四三、一二０七六號不起訴處分書第一項之（一）所載）
      ，即主債務人於八十一年間之向原告借款期限已屆至，方有本件展延手續，則
      縱被告曾於八十一年六月十九日約定書上連帶保證人欄上簽名（惟未蓋印，亦
      未授權他人代蓋印章，且保證額度為二百萬元，非原告所稱之三千萬元），惟
      主債務人與原告間之借款契約既屬定有期限者，則依原告前所自陳保證契約基
      於從屬性原則，本件保證期限應與主借款契約期限相同，是系爭借款關係既係
      原告同意主債務人「展延」而發生，且未經被告對保簽名蓋章任保證人，即被
      告對原告之允許主債務人延期清償未為同意，則依民法第七五五條規定意旨，
      更不令被告負保證之責。遑論形式上載為三千萬元約定書之印章既非被告所有
      ，則原告所稱依彼等銀行印鑑制度，各筆授信契約之印章與約定書印章相符，
      被告即應負保證之責云云，更失其附麗，而不足採矣！
    4.是被告並無於原告提出之各筆借款契約上簽名蓋章以擔保債務人馥祥公司之借
      款，實則被告就彼等間之各項借貸關係，確實不知情。雖被告曾於八十一年六
      月十九日之授信約定書上簽名，連帶保證馥祥公司之借款，惟當時被告僅簽名
      爾，並無蓋印，亦無授權他人代刻或代蓋印章；且簽名當時，借款契約上之擔
      保金額欄為空白，而據債務人馥祥公司法定代理人己○○暨原告承辦人員所告
      知，擔保限額為新台幣（以下同）二百萬元，絕非原告現所主張之「三千萬元
      」限額，按被告僅係一介平民，並非富豪巨賈，何來資力又豈會同意擔負高達
      三千萬元鉅額之保證債務？事理至明矣！至原承辦人員蔡澄謀雖於鈞院八十八
      年一月二十日審理期日陳稱八十一年六月十九日被告攜帶印章，由其於被告面
      前蓋印，連帶保證書上載三千萬元云云，要與事實不符，茲據該證人所陳，「
      保證人保證額度為二千萬元，而債務人馥祥公司，保證人甲○提供工廠設定二
      千四百萬元，連帶保證書上則載三千萬元」，意即同一連帶保證事實竟有三種
      不同數額，如何令人置信﹖且被告並無提供工廠以供原告設定，其如何得知債
      務人提供之工廠得設定二千四百萬元，進而同意任最高限額三千萬元之連帶保
      證人﹖足證被告所同意擔保之限額，確僅二百萬元爾。
    5.況依消費者保護法第十二條之規定「定型化契約中之條款違反誠信原則，對消
      費者顯失公平者，無效」，觀之原告所提出八十一六年十九日被告簽名之最高
      限額連帶保證契約書暨授信約定書，係原告單方面所擬定，被告除「簽名」乙
      節外，別無置喙之餘地，屬定型化契約，應無疑議。而上揭最高限額連帶保證
      契約，並未限定保證期限，即被告簽名後，終身擔付做保責任，除對消費者（
      即被告）顯失公平，更已違反誠信、平等互惠原則，依上揭消保法之規定，此
      契約應屬無效。而除此之外，被告既無於任何個別借貸契約中簽名蓋印任保證
      人，即無與原告成立保證關係，則原告之向被告請求款項，顯無理由。
  三、被告戊○○○部分：
    (一)聲明：原告之訴駁回，如受不利判決，被告願供擔保請准免假執行。
    (二)陳述：
    1.本件原告銀行所提八十一年間書立之約定書上簽名，以一般銀行借貸，依規定
      必須印鑑證明，如公司必須有股東會議授權貸款，會議紀錄及財產擔保，何況
      八十一年間被告馥祥公司登記資本額為一百萬元，且原告隨意以手指模就可貸
      三仟萬元，實已違常理，及無可能，實為原告經辦人蔡澄謀設計辦理超貸，從
      中奪取回扣取利，嗣後據被告己○○謂稱「總共由其妻被告辛○○借到金額壹
      仟陸佰萬元，銀行登帳貳仟肆佰萬元，蔡澄謀取得捌佰萬元為回扣，交款方式
      在民生路某餐廳」而表面一張貳佰萬元及銀行需要空白一張辦事為藉口，騙取
      承諾連帶保證，又被告戊○○○仍不識字，愛子心切，盲目以手指模了事，被
      告丁○○為關心哥哥事業，始予承保貳佰萬元而已，請訊問被告己○○及辛○○即可明白，並謹請庭上命原告提出合約書「正本」查驗是否塗改，（按原告
      提出為影印本）原告儘可以「利可白修正液」塗改金額後影印本為追訴依據，
      及作業流程是否依規定，仍請公立銀行或銀行公會勘定。
    2.其次，原告聲請強制執行時並未對被告戊○○○或丁○○等知會，被告等於八
      十七年間始接獲支付命令及被告丁○○新買房屋被假扣押處分始悉本件，原告
      準備書狀內所載「八十三年十一月起迄八十五年六月．．．長達二、三年不見
      渠等提起任何救濟程序」云云，似有誤會，不足予採信。
    3.本件被告等連帶保證事務，依貸放有定作業流程，何況八十一年間參仟萬元之
      鉅額貸款，訂立合約書後二年銀行始出貸撥款，依作業流程，其合約書已違背
      作業流程，其連帶保證已失效及不足採信，合約書簽字均為被告辛○○一人所
      為，印章又係於未經授權之下代刻蓋印，此仍為原告經辦人蔡澄謀指使下進行
      之行為，其違背銀行貸放流程作業，此合約書應係無效甚明。
    4.又原告持有被告辛○○出具之參佰壹拾捌萬元、肆佰萬元、參佰萬元、伍拾壹
      萬肆仟陸佰參拾貳元及伍拾壹萬伍佰參拾陸元等筆之借據，其上之連帶保證人
      之全部筆跡均係辛○○偽造，而原告應注意上開事項竟未能注意而任意由辛○○偽造書立被告之名義及偽刻被告之印章予以行使使用，被告此舉不無與被告
      辛○○有串通偽造之嫌。
    5.被告不願因此而受損害即向檢察署提起告訴被告辛○○偽造有償證書一案（案
      號八十七年度偵字第一０九四三號），於上開偵查中辛○○自認係伊親自書寫
      偽造借據上之連帶保證人為被告戊○○○名義，此可向台南地方法院檢察署查
      閱，即可真相大白，是被告戊○○○顯係本件借貨受害者之一，被告應無負連
      帶保證人之責之理。
    6.是原告銀行持以向被告戊○○○請求連帶給付借款之借據（參佰壹拾捌萬元、
      肆佰萬元、參佰萬元、伍拾壹萬肆仟陸佰參拾貳元、伍拾壹萬零伍佰參拾陸元
      各一紙），被告戊○○○並無向原告借取任何金錢，又借據之連帶保證人戊○○○上之簽名，並非被告戊○○○親向借款人表明願為其連帶保證人，而原告
      未察此點又未前來依各筆款項進行對保手續而任意認為被告戊○○○為連帶保
      證人，本件各筆借款與被告戊○○○無關，此可由判別上開借據上之連帶保證
      人被告戊○○○之手筆及印章是否被告戊○○○所書寫手筆及印章即可真相大
      白，因此，原告未善盡調查即提起本訴，顯與法未合。
丙、本院依職權調閱台灣台南地方法院檢察署八十七年偵字第一０九四三號、第一二
    ０七六號偵查卷、本院八十三年度執字第六八一二號拍賣抵押物執行卷。
    理  由
甲、程序方面：
一、被告馥祥公司、己○○、辛○○、甲○、壬○○等人均經合法通知，被告辛○○
    未於言詞辯論期日到場；被告馥祥公司、己○○、辛○○、甲○、壬○○則未於
    最後言詞辯論期日到場，核均無民事訴訟法第三百八十六條各款所列情形，爰依
    原告聲請，就此部分由其一造辯論而為判決。
二、按訴之變更、追加或提起反訴，非經他造同意或不甚礙被告之防禦及訴訟之終結
    者，不得為之，民事訴訟法第二百五十五條定有明文。但擴張或減縮應受判決事
    項之聲明，雖未經他造當事人同意，亦得為之，同法第二百五十六條第二款、第
    四款亦有明定。本件原告銀行原起訴請求利息之起算日為附表一編號1.、2.、3.
    之四百萬元、三百萬元及五十一萬四千六百三十二元均自八十三年九月十五日起
    （違約金則自八十三年十月十五日起算）；編號4.之五十一萬零五百三十六元自
    八十三年十月三日起算（違約金則自八十三年十一月三日起算），編號5.三百十
    八萬元則自八十三年九月十一日起算（違約金則自八十三年十月十一日起算）。
    嗣原告於訴訟進行中，減縮其利息及違約金之起日如附表一所示。按原告之訴訟
    標的並未變更，僅係減縮應受判決事項之聲明，自亦無須被告同意，核先敘明。
乙、實體部分：
一、本件原告起訴主張被告馥祥公司於八十一年六月十八日邀同其餘被告為連帶保證
    人，簽立連帶保證書及授信約定書，連帶保證凡馥祥公司於現在及將來所簽章之
    付款、承兌、背書或保證之票據、借據契約及其他一切債務憑證以仟萬元為限
    額，保證人願與債務人負連帶償還責任。馥祥公司又為向原告銀行借貸資金，復
    於八十三年一月十五日及八十三年二月三日邀同其餘被告等簽定借據。並即於附
    表二所列之期日陸續向原告借得如附表二所列之各筆金額（各筆借款條件之期限
    、利率，計息方式亦如附表二所示）。依附表二所列第一筆借款四百萬元部份於
    八十三年一月十五日撥款，屆期後此部分均未清償，尚欠本金四百萬元；第二筆
    借款三百萬元於八十三年一月十五日撥款，屆期後此部分亦未清償，尚欠三百萬
    元；第三筆借款九百萬元部份於八十三年一月十五日撥款，嗣經聲請拍賣抵押物
    ，由本院民事執行處八十三年執明字第六八一二號拍賣抵押物事件，分配執行費
    用十三萬五千九百零六元，債權本息九百三十九萬零四百十一元，先抵沖執行費
    （十四萬五千八百八十一元）及利息（八十九萬五千零六十八元），次抵沖本金
    （八百四十八萬五千三百六十八元），被告等尚欠五十一萬四千六百三十二元（
    0000000元－0000000元）；第四筆借款三百八十萬部份於八十三
    年七月十一日撥款六十三萬元、八十三年九月七日撥款十三萬五千元、於八十三
    年十月八日撥款一百二十萬元，合計現欠本金三百十八萬元；第五筆借款三百八
    十萬元部份於八十三年二月三日撥款九十九萬元，於八十三年五月廿一日結清，
    復於八十三年八月三日撥款一百八十七萬元，於八十三年九月二日還款一百三十
    五萬九千四百六十四元，故此部分尚欠本金五十一萬零五百三十六元（0000
    000元－0000000元）。總計因被告馥祥公司屆期無法清償，經原告聲
    請查封拍賣抵押物而分配受償及被告馥祥公司部分清償之總款項共九百五十二萬
    六千三百一十七元，尚欠一千五百三十三萬五千六百六十七元及自民國八十五年
    四月六日起至清償日止按年息分別為百分之十‧二五、百分之十、百分之十‧五
    等不同之利率計算之利息及自民國八十五年五月六日起至清償日止按前開不等之
    利率加計二成計算之違約金未獲清償等之事實，已據其提出與所述相符之借據影
    本四紙、借款契約一份、借款本金利息及違約金明細表一紙、原告銀行客戶往來
    帳目資料查詢表一份、原告銀行客戶往來科目帳務資料一份、債務人客戶資料查
    詢單一份、原告銀行放款帳務明細表十六紙、原告銀行放款客戶資料（全部）查
    詢單五紙、本院民事執行處八十五年四月二十五日八十三南院武執明字第六八一
    二號通知及分配表一份、連帶保證書影本一紙、授信約定書影本七紙、原告銀行
    放款支出傳票八張、轉帳收入傳票八張、原告銀行對被告馥祥公司之徵信報告表
    一份為證，並經證人即原承辦人蔡澄謀到庭證述無訛，且經本院調閱本院民事執
    行處八十三年度執字第六八一二號拍賣抵押物執行卷審認屬實。而被告辛○○未
    到庭爭執，亦未提出任何證據或書狀供本院審酌；被告馥祥公司、己○○亦陳稱
    上開借據、借款契約、授信契約書及放款資料為確係渠所借及簽立的，是原告之
    主張可信為真實，應屬可採。
二、被告壬○○雖以：伊只擔保四百萬元，．．我沒簽名，印章是我交給銀行承辦人
    蓋章。．．我交印章予銀行人員蓋章，是因產權為太太所有，如我沒蓋章，太太
    之貸款無法辦理，我不是要當連帶保證人，銀行人員沒有向我對保云云（本院八
    十八年一月二十日、七月七日言詞辯論筆錄）；被告甲○亦以：我把印章交給銀
    行承辦人蓋章蓋章，我沒有簽名云云（本院八十八年七月七日言詞辯論筆錄）；
    被告丁○○亦以：縱被告曾於八十一年六月十九日約定書上連帶保證人欄上簽名
    （惟未蓋印，亦未授權他人代蓋印章，且保證額度為二百萬元，非原告所稱之三
    千萬元），惟主債務人與原告間之借款契約既屬定有期限者，則依原告前所自陳
    保證契約基於從屬性原則，本件保證期限應與主借款契約期限相同，是系爭借款
    關係既係原告同意主債務人「展延」而發生，且未經被告對保簽名蓋章任保證人
    ，即被告對原告之允許主債務人延期清償未為同意，則依民法第七五五條規定意
    旨，更不令被告負保證之責。伊雖曾於八十一年六月十九日之授信約定書上簽名
    ，連帶保證馥祥公司之借款，惟當時被告僅簽名爾，並無蓋印，亦無授權他人代
    刻或代蓋印章，且簽名當時，借款契約上之擔保金額欄為空白，而據債務人馥祥
    公司法定代理人己○○暨原告承辦人員所告知，擔保限額為二百萬元，絕非原告
    現所主張之「三千萬元」限額，按被告僅係一介平民，並非富豪巨賈，何來資力
    又豈會同意擔負高達三千萬元鉅額之保證債務云云；被告戊○○○則以：本件原
    告銀行所提八十一年間書立之約定書上簽名，以一般銀行借貸，依規定必須印鑑
    證明，如公司必須有股東會議授權貸款，會議紀錄及財產擔保，何況八十一年間
    被告馥祥公司登記資本額為一百萬元，且原告隨意以手指模印就可貸三千萬元，
    實已違常理，及無可能，實為原告經辦人蔡澄謀設計辦理超貸，從中奪取回扣取
    利，嗣後據被告己○○謂稱「總共由其妻被告辛○○借到金額壹仟陸佰萬元，銀
    行登帳貳仟肆佰萬元，蔡澄謀取得捌佰萬元為回扣，交款方式在民生路某餐廳」
    而表面一張二百萬元及銀行需要空白一張辦事為藉口，騙取承諾連帶保證，又被
    告戊○○○仍不識字，基於愛子心切，盲目以手指模了事，被告丁○○為關心哥
    哥事業，始予承保貳佰萬元而已云云，資為抗辯。
三、然按「用印章代簽名者，其蓋章與簽名生同等效力，為民法第三條第二項所明定
    ，且亦可以指印代簽名，其效力亦與簽名同。被告己○○、辛○○、壬○○、甲○對其上之印章之真正不爭執，而被告丁○○亦自承上開連帶保證書上之簽名係
    伊所簽，被告戊○○○亦自承上開指印係其親自所按捏，有如上述。參以證人蔡
    澄謀即原承辦人亦到庭證稱：（當時連帶保證人是否親自簽名蓋章？）他們都是
    親自到銀行簽名蓋章，（被告丁○○簽名時之保證額度是多少？）二千萬，因馥
    祥公司及甲○有提供土地及廠房擔保二千四百萬元，連帶保證書上之三千萬元是
    約定債務人欠款，我們最高只能求償至三千萬元，本件其他之連帶保證人也只是
    擔保二千萬元。．．丁○○之印章是她自己拿來，我在她的面前親自蓋，壬○○
    的名字是他自己簽的等語（本院八十八年一月二十日言詞辯論筆錄）。又依原告
    所提出之連帶保證書上，被告己○○、辛○○、壬○○、丁○○係蓋章並簽名，
    被告甲○、戊○○○則係蓋章、簽名外，並按有指印，而被告等所簽予原告銀行
    收執之授信約定書上亦同。對此，被告己○○曾到庭陳稱：伊只向銀行借款約二
    千萬元左右，以不動產設定抵押二千四百萬元等語明確（八十八年七月七日言詞
    辯論筆錄）；被告戊○○○亦於本院審理時到庭陳稱：伊只有在二百萬元上之借
    據部分有擔任連帶保證人，其他都不是被告簽名蓋章。．．對授信契約書的簽名
    不爭執，但印章跟金額都不實在等語（本院八十七年十二月九日、八十九年三月
    三十一日言詞言詞辯論筆錄）；被告丁○○亦於本院審理時到庭陳稱：丁○○的
    名字是伊本人簽的名，但她沒蓋印章且未授權任何人蓋章，當時她向原告及己○○約定只連帶保證二百萬元金額，且該連帶保證書上之金額欄是空白的。．．．
    丁○○有簽名，但沒有蓋章，印章也不是我們的等語（本院八十七年十二月九日
    、八十八年一月二十日言詞辯論筆錄）；被告壬○○自承：我沒簽名，印章是我
    交給銀行承辦人蓋章。．．我交印章予銀行人員蓋章，是因（土地）產權為太太
    所有，如我沒蓋章，太太之貸款無法辦理，我不是要當連帶保證人，銀行人員沒
    有向我對保等語（本院八十八年一月二十日、七月七日言詞辯論筆錄）；被告甲○亦曾到庭自承：我把印章交給銀行承辦人蓋章蓋章，我沒有簽名等語（本院八
    十八年七月七日言詞辯論筆錄）。足見上開借據、授信約定書及連帶保證書上之
    被告等之簽名或印章或指模，應係被告等親自所簽或親自所按捏或係親自交予銀
    行人員所蓋印無訛。參以被告壬○○、甲○二人，係被告辛○○之父母、被告己○○（馥祥公司董事長）之岳父母；被告丁○○係己○○之妹、被告戊○○○係
    被告己○○之母，二人並身兼馥祥公司之董事，有上開借據影本四紙、借款契約
    一份、連帶保證書影本一紙、授信約定書影本七紙及馥祥公司變更登記事項卡一
    份在卷可參。依其等與被告己○○之關係，理應知悉被告己○○所經營之馥祥公
    司之財務狀況，及該公司與原告銀行簽署借款契約之目的何在，且依其到庭所為
    之陳述、年齡及知識程度，其等均係有事理判斷能力之人，焉有在不知保證書、
    授信契約書內容或連帶保證人之意義而自行簽名或按捏指印或仍願將印章交予銀
    行承辦人員蓋章之理，被告等所辯均無理由，委無可採。
四、其次，據連帶保證書之內容記載「立連帶保證書人含向寶島銀行連帶保證凡貴行
    持有馥祥公司於現在及將來所簽章之付款、承兌、背書或保證之票據、借據、契
    約及其他一切債務憑證以新台幣三千萬元為限額，保證人願與債務人負連帶償還
    責任」，而授信約定書第一條亦為相同（無金額之約定）之約定，有上開連帶保
    證書及授信約定書在卷可參，是被告丁○○辯稱「伊僅連帶保證二百萬元而已」
    ；被告壬○○辯稱「伊僅連帶保證四百萬元而已」，揆諸上開書面約定，所辯尚
    屬無據。
五、又被告戊○○○、丁○○固曾以辛○○、己○○偽填渠等之姓名及刻印章蓋於上
    開文件上充當連帶保證人，而向台灣台南地方法院檢察署告訴渠等涉嫌偽造有價
    證券案件，惟業經該檢察署以丁○○曾到庭陳稱伊曾於八十一年六月十九日銀
    行承辦人有找其對保，其簽完名後即離開，並未看授信約定書之內容，至戊○○○之對保，據己○○稱是在工廠，對保後，戊○○○亦有問伊，己○○有無找其
    作保等語明確，且依上開連帶保證書及授信契約書第二條之記載文字及書明之
    最高額度，被告戊○○○、丁○○既簽立該書面，自應知其連帶保證之意義及額
    度等等為由而為不起訴處分確定在案，有該署八十七年度偵字第一０九四三號、
    第一二０七六號不起訴處分書一份在卷可參，是被告戊○○○、丁○○此部分之
    辯解亦屬無據而不足採。
六、綜上所述，被告辛○○、馥祥公司、己○○、甲○、壬○○、丁○○、戊○○○
    等人，均係有事理判斷能力之人且係馥祥公司法定代理人己○○之至親，既在連
    帶保證書、授信契約書及借據或借款契約上自行簽名或自行按捏指印或自行將印
    章交予銀行承辦人員蓋章於上開文件上，自應明瞭前開書面上文字之意義而承擔
    保證責任。從而，原告依消費借貸及連帶保證契約之法律關係，請求被告等連帶
    給付如附表一所示金額共壹仟壹佰貳拾萬伍仟壹佰陸拾捌元，及分別按附表一所
    示各筆金額之起算日起及所示利率計算之利息及違約金，為有理由，應予准許。
七、原告陳明願供擔保及被告丁○○、戊○○○亦陳明願供擔保，分別請求宣告假執
    行或准以免為假執行，經核均無不合，爰各酌定相當之擔保金額，併准許之。
八、本件事證已臻明確，兩造其餘主張及舉證，與判決結果不生影響，不另一一予以
    論述，附此敘明。
九、結論：原告之訴為有理由，依民事訴訟法第三百八十五條第一項前段、第八十五
    條第二項、第三百九十條第二項、第三百九十二條判決如主文。
中      華      民      國    八十九    年      五      月    三十一    日
                                臺灣臺南地方法院民事第三庭
~B法      官  沈  揚  仁
右為正本係照原本作成
如對本判決上訴，須於判決送達後廿日內向本院提出上訴狀
中      華      民      國    八十九    年      五      月    三十一    日
~B法院書記官  張  清  德
附表一：  被告現欠金額明細及應計利息與違約金
  ┌───────┬─────┬─────┬─────────────────────────────┐
  │金額（新臺幣）│利息起算日│利      率│違                        約                            金│
  ├───────┼─────┼─────┼─────────────────────────────┤
1.│0000000│自4.6.起│年息百分之│自八五年五月六日起至清償日止，逾期在六個月以內者，依上開利│
  │              │至清償日止│一０．二五│率之一成，逾期六個月以上者，依上開利率之二成計付違約金。  │
  ├───────┼─────┼─────┼─────────────────────────────┤
2.│0000000│自4.6.起│年息百分之│自八五年五月六日起至清償日止，逾期在六個月以內者，依上開利│
  │              │至清償日止│一０      │率之一成，逾期六個月以上者，依上開利率之二成計付違約金。  │
  ├───────┼─────┼─────┼─────────────────────────────┤
3.│  五一四六三二│自4.6.起│年息百分之│自八五年五月六日起至清償日止，逾期在六個月以內者，依上開利│
  │              │至清償日止│一０      │率之一成，逾期六個月以上者，依上開利率之二成計付違約金。  │
  ├───────┼─────┼─────┼─────────────────────────────┤
4.│0000000│自4.6.起│年息百分之│自八五年五月六日起至清償日止，逾期在六個月以內者，依上開利│
  │              │至清償日止│一０．五  │率之一成，逾期六個月以上者，依上開利率之二成計付違約金。  │
  ├───────┼─────┼─────┼─────────────────────────────┤
5.│  五一０五三六│自4.6.起│年息百分之│自八五年五月六日起至清償日止，逾期在六個月以內者，依上開利│
  │              │至清償日止│一０．五  │率之一成，逾期六個月以上者，依上開利率之二成計付違約金。  │
  └───────┴─────┴─────┴─────────────────────────────┘
附表二：
  ┌─────────┬────────┬─────┬──────────┐
  │借款金額（新臺幣）│借款期間（民國）│利      率│計    息    方    式│
  ├─────────┼────────┼─────┼──────────┤
1.│0000000元  │年１月日起至│百分之一０│每月計息一次，採機動│
  │                  │年１月日止  │．二五    │利率，逾期未繳息，除│
  ├─────────┼────────┼─────┤按約定利率計付利息外│
2.│0000000元  │同右            │百分之一０│，另自逾期之日起六個│
  │                  │                │          │月內加收一成之違約金│
  ├─────────┼────────┼─────┤，逾期六個月以上者其│
3.│0000000元  │同右            │百分之一０│超過部分加計二成之違│
  │                  │                │          │約金。              │
  ├─────────┼────────┼─────┤                    │
4.│0000000元  │年９月日起至│百分之一０│                    │
  │                  │年９月日止  │．五      │                    │
  ├─────────┼────────┼─────┤                    │
5.│0000000元  │年２月３日起至│百分之一０│                    │
  │                  │年２月３日止  │．五      │                    │
  └─────────┴────────┴─────┴──────────┘
備註：第四筆0000000借款，係額度內循環動用借款即於八二年九月二四日至
      八三年九月二四日內可逐筆借款以0000000元為限額，每筆借款期間一
      年。


司法院資訊處製作；財團法人民間司法改革基金會備份。
